【裁判字號】    95,簡上,621
【裁判日期】    950918
【裁判案由】    贓物
【裁判全文】
臺灣高雄地方法院刑事判決             95年度簡上字第621號
上  訴  人
即  被  告  丙○○
上列上訴人因贓物案件，不服本院高雄簡易庭95年度簡字第2312
號中華民國95年4 月21日第一審刑事簡易判決（聲請簡易判決處
刑案號：臺灣高雄地方法院檢察署95年度偵字第200 號），提起
上訴，本院管轄之第二審合議庭判決如下：
    主  文
上訴駁回。
    事  實
一、丙○○係設於高雄市前金區○○○路237 號「眾品通訊廣場
    」之負責人。其明知甲○○（另經本院95年度訴字第696 號
    審理中）於民國94年12月2 日中午12時許，持往前開通訊行
    販售之MOTOROLA牌E380型號之行動電話1 支，係來路不明之
    贓物（係乙○○所有，於94年12月1 日晚間8 時許，在高雄
    市三民區○○○路100 號「高雄醫學大學附設中和紀念醫院
    」7 樓7B26-5號病床上，遭甲○○竊取得手）。詎丙○○仍
    基於故買贓物之犯意，以新臺幣（下同）400 元之代價予以
    買受。嗣因甲○○為警查獲，而循線查獲上情。
二、案經高雄市政府警察局三民第一分局報請臺灣高雄地方法院
    檢察署檢察官偵查起訴。
    理  由
一、證據能力部分：
 (一) 證人即被害人乙○○於警詢中之陳述，屬被告以外之人於審
    判外之陳述，且不符刑事訴訟法第159 條之1至4等條文之規
    定，惟業經被告於本院審理中同意作為證據，且本院審酌證
    人乙○○未曾表示警詢中有何不當詢問之情形，顯係出於自
    由意志而為陳述，且僅單純陳述其物品遭竊，對於被告並無
    利害關係，認以之為證據並無不當，依刑事訴訟法第159 條
    之1 第1 項規定，得作為證據。
 (二) 證人即另案被告甲○○於警詢中之陳述，同屬被告以外之人
    於審判外之陳述，且不符刑事訴訟法第159 條之1 至4 等條
    文之規定，然被告已於本院審理中否認其證據能力，依同法
    第159 條第1 項之規定，不得作為證據。
 (三) 至證人甲○○於偵查中向檢察官所為之陳述，係以證人身分
    並經具結以擔保其陳述之真實性，其後亦未表示檢察官有何
    不當訊問之情形，且嗣於審判中到場作證，已給予被告對質
    詰問之機會，並無顯不可信之情況，依刑事訴訟法第159 條
    之1 第2 項規定，自得作為證據。
二、認定事實所憑證據及被告之辯解：
    被告於本院審理中，固承認其係上開「眾品通訊廣場」之負
    責人，且前曾向另案被告甲○○收購本件以外之其他行動電
    話，而甲○○確於前揭時間持本件行動電話至其店內求售等
    情，惟矢口否認有何故買贓物犯行，辯稱：甲○○上門求售
    本件行動電話時，伊係依行情估價400 元，惟甲○○要求以
    500 元脫售，最後並未成交，甲○○很生氣，可能因此挾怨
    報復，而誣指伊故買贓物。且伊向甲○○收購行動電話，均
    有要求甲○○簽立讓渡書，本件既無讓渡書，表示沒有收購
    云云。經查：
 (一) 前揭行動電話係被害人乙○○所有，遭另案被告甲○○於94
    年12月1 日晚間8 時許，在高雄市三民區○○○路100 號「
    高雄醫學大學附設中和紀念醫院」7 樓7B26-5號病床上竊取
    得手，並於翌（2） 日中午12時許，持往被告所經營之前開
    「眾品通訊廣場」求售等情，業據證人乙○○於警詢中指訴
    綦詳，並經證人甲○○於偵查中證述明確，足認前開行動電
    話確屬贓物無疑。
 (二) 證人甲○○於偵查及本院審理中堅稱前揭行動電話係於前揭
    時、地以400 元之代價售與被告，且被告並未查證行動電話
    之來源，亦未簽具讓渡書，即予收購等語。其於偵查中證稱
    ：該支手機當時價格約兩三千元，我是以400 元賣給眾品通
    訊。因為之前我有在丙○○那裡買過手機，我問過他，如果
    我有手機要賣的話，若沒有證件是否可以賣給他，他說可以
    。所以我去賣的時候，丙○○看了看以後就把錢拿給我，沒
    有寫讓渡書等語。嗣於本院審理中仍稱：「（被告問：當天
    你拿手機給我，你要求500 元，我說400 元，後來沒有成交
    ？）你說謊，我當天搭計程車去，你看看後說300 元，我多
    要100 元，最後以400 元成交」；「（被告問：你說我收購
    手機沒有寫讓渡書，但是之前我收購你的手機都有寫讓渡書
    ，為何本件沒有寫，是不是根本沒有買？）因為這次賣的時
    候我沒有身分證，我告訴你說沒有身分證，所以這次賣的價
    錢比較低，沒有寫讓渡書」；「（被告問：你想清楚，這支
    手機到底拿給誰？）就是你收購的」等語，堅指被告確有收
    購前揭行動電話。核與其於警詢、偵訊中之證述一致，無從
    以之彈劾其憑信性，而無瑕疵可指。反觀被告於警詢及偵訊
    中均堅稱凡收購行動電話必有簽具讓渡書，之前收購另案被
    告甲○○所讓售之行動電話，均有請其簽具讓渡書云云；然
    其上訴狀則明載：因甲○○曾向我購買手機，當然我回收時
    就免填讓渡書了，這是為了方便老客戶云云。又於警詢時供
    稱：當時向甲○○報價300 元，但甲○○要求400 元等語；
    嗣於審理中則改稱甲○○要求以500 元代價出售，伊僅肯出
    價400 元云云。其就有無簽具讓渡書、議價金額等重要事項
    ，前後供述不一，實難遽信。
 (三) 被告又以證人甲○○係因交易不成，而挾怨誣指，而質疑證
    人之可信性。依被告前開所辯，本件交易係因其出價400 元
    ，甲○○則要求500 元，致未能成交。然證人甲○○出賣所
    竊贓物，原無成本可言，且每至一處銷贓，即多一分遭查獲
    之風險，果能為區區100 元之差價，堅不讓售，並與被告發
    生齟齬，實非無疑；且證人甲○○於偵查及本院審理時，均
    於供前具結，以偽證罪之刑責擔保其陳述之真實性。而其所
    犯竊盜罪為法定本刑5 年以下有期徒刑之罪，且業經自白犯
    罪，縱指證被告故買贓物，對減輕自身所犯竊盜罪刑毫無助
    益，實無可能為區區百元差額，甚至不可能為其所要求之售
    價500 元，甘冒偽證罪法定本刑7 年以下有期徒刑之刑責，
    而故為不實之證述。況被告雖於本院審理時再三強調證人甲○○因買賣不成，甚為生氣云云，然於警詢時卻從未提及買
    賣過程中雙方有何不快；甚至於偵訊時，經檢察官訊問其與
    甲○○有無仇怨或債務關係，仍明確答稱「沒有」等語，足
    認被告與證人甲○○間並無怨隙，所辯無非為打擊證人信用
    性，尚難憑採。
 (四) 又前揭行動電話依當時價格約兩三千元，業經認定如前，另
    案被告甲○○竟願以顯不相當之400 元低價讓售，衡諸社會
    通常經驗，足認該行動電話必屬來路不明之贓物。而被告經
    營通訊行多年，對行動電話之行情當知之甚詳，自較常人更
    有能力依求售價格分辨其來源是否正當。參以另案被告未帶
    證件而登門求售前開行動電話，使店家無從登記其真實姓名
    及身分資料，更足以令人懷疑該行動電話之來源。詎被告不
    僅未請甲○○取得證件後再來讓售，更未詢問來源，即以不
    登記身分資料，不簽具讓渡書之方式，逕以前開低價予以買
    受，其具有故買贓物之主觀犯意，至為明顯。
 (五) 綜上，本件事證已臻明確，被告犯行洵堪認定，應予依法論
    科。
三、論罪科刑部分：
 (一) 按行為後法律有變更者，適用行為時之法律。但行為後之法
    律有利於行為人者，適用最有利於行為人之法律，刑法第2
    條第1 項定有明文。又有關新舊法之比較，應就罪刑有關之
    共犯、未遂犯、想像競合犯、牽連犯、連續犯、結合犯以及
    累犯加重、自首減輕暨其他法定加減原因與加減例等一切情
    形，綜其全部罪刑之結果而為比較（最高法院95年第8 次刑
    事庭會議決議參照）。本件被告行為後，如附表所示之相關
    法律均已變更，並俱於95年7 月1 日施行。玆經如附表所示
    之整體比較結果，裁判時之法律並非有利於被告。揆諸前開
    規定，自應適用各該行為時即修正前之法律至明。
 (二) 核被告所為，係犯修正前刑法第349 條第2 項之故買贓物罪
    。原審以被告犯罪事證明確，援引修正前刑法第349 條第2
    項、第41條第1 項前段，修正前罰金罰鍰提高標準條例第1
    條前段、第2 段之規定，並審酌被告僅因貪圖小利，即任意
    買受來路不明之贓物，造成被害人追索財物之困難，且犯後
    仍飾詞卸責，難認其有悔意，及其犯罪手段、所買受贓物之
    價值與其他一切情狀，量處被告有期徒刑3 月，並諭知易科
    罰金之折算標準。核其認事用法，均無不當，量刑亦稱妥適
    。被告猶執前詞否認犯罪，據以提起上訴，指摘原判決不當
    ，為無理由，應予駁回。
 (三) 末按刑法修正後，係以適用行為時之法律為原則。原判決雖
    未及比較適用，然本件上訴本院合議庭後，經比較新舊法之
    結果，行為後之法律即新法並非較有利於行為人，而仍應適
    用行為時之法律規定，已如前述。從而，原判決適用行為時
    之法律，即無不當，自不構成撤銷改判之事由，併此敘明。
據上論斷，應依刑事訴訟法第455 條之1 第3 項、第368 條，判
決如主文。
中    華    民    國    95    年    9     月    18    日
                  刑事第六庭    審判長法  官  黃建榮
                                      法  官  王  琁
                                      法  官  林柏壽
以上正本證明與原本無異。
不得上訴。
中    華    民    國    95    年    9     月    18    日
                                      書記官  林國龍
附表：
┌──────┬─────────────┬─────────────┬───────┬────┐
│相關變更條文│行為時法（下稱舊法）之內容│裁判時法（下稱新法）之內容│比  較  理  由│備    註│
├──────┼─────────────┼─────────────┼───────┼────┤
│罰金刑貨幣單│依法律應處罰金、罰鍰者，就│中華民國94年1 月7 日法修正│刑法之貨幣單位│經按現行│
│位之變更 (罰│其原定數額得提高為2 倍至10│施行後，刑法分則編所定罰金│由「銀元」變更│法規所定│
│金罰鍰提高標│倍（刑法已定明10倍）。第1 │之貨幣單位為新臺幣。94年1 │為「新臺幣」，│貨幣單位│
│準條例第1 條│條所定得提高倍數之規定，於│月7 日刑法修正時，刑法分則│且刑法分則之罰│折算新臺│
│前段、第5 條│本條例修正後制定之法律，不│編未修正之條文定有罰金者，│金數額，亦視該│幣條例第│
│／刑法施行法│適用之；本條例修正前公布之│自94年1 月7 日刑法修正施行│分則先前曾修正│2 條之規│
│第1 之1 條第│法律，於本條例修正後修正其│後，就其所定數額提高為30倍│與否，而分別提│定折算後│
│1項、第2項) │罰金罰鍰數額或法律經全部修│。但72年6 月26日至94年1 月│高3 或30倍。  │等值，是│
│            │正而其罰金罰鍰數額未予變更│7 日新增或修正之條文，就其│              │以新法並│
│            │者，亦同。                │所定數額提高為3 倍。      │              │未較有利│
├──────┼─────────────┼─────────────┼───────┼────┤
│罰金刑下限變│罰金：（銀元）1 元以上。  │罰金：新臺幣1 ,000元以上，│罰金刑之下限，│舊法有利│
│更 (刑法第33│                          │百元計算之。              │由銀元10元（經│        │
│條第5 款)   │                          │                          │提高）即新臺幣│        │
│            │                          │                          │30元，提高為新│        │
│            │                          │                          │臺幣1 ,000元  │        │
├──────┼─────────────┼─────────────┼───────┼────┤
│易科罰金折算│犯最重本刑為5 年以下有期徒│犯最重本刑為5 年以下有期徒│易科罰金折算標│舊法有利│
│標準變更 (修│刑以下之刑之罪，而受6 個月│刑以下之刑之罪，而受6 個月│準由銀元300 元│        │
│正前刑法第41│以下有期徒刑或拘役之宣告…│以下有期徒刑或拘役之宣告者│即新臺幣900 元│        │
│條第1 項前段│得以（銀元，下同）1 元以上│，得以新臺幣1,000元、2,000│，提高為以新臺│        │
│、修正前罰金│3 元以下折算1 日，易科罰金│元或3,000 元折算1 日，易科│幣1,000 元、2,│        │
│罰鍰提高標準│。依刑法第41條易科罰金…就│罰金。                    │000元、3,000元│        │
│條例第2條／ │其原定數額提高為100 倍折算│                          │折算1 日      │        │
│現行刑法第41│1 日；法律所定罰金數額未依│                          │              │        │
│條第1項前段)│本條例提高倍數，或其處罰法│                          │              │        │
│            │條無罰金刑之規定者，亦同。│                          │              │        │
╠═══╤══╪═════════════╧═════════════╧═══════╪════╡
║整體  │舊法│5 年以下有期徒刑、拘役或科或併科銀元1 萬元即新臺幣3 萬元以下、銀元10元│舊法較為│
║比較  │    │即新臺幣30元以上罰金                                                  │有利    │
║結果  ├──┼───────────────────────────────────┤        │
║      │新法│5 年以下有期徒刑、拘役或科或併科新臺幣3 萬元以下、新臺幣1 千元以上罰金│        │
╚═══╧══╧═══════════════════════════════════╧════╛


司法院資訊處製作；財團法人民間司法改革基金會備份。
